---
title: "Vienpadsmitais uzdevums: sugai specifiski ekoģeogrāfiskie mainīgie"
author: "Jekaterīna Butkeviča"
date: "`r format(Sys.Date(), '%Y. gads %d. %B')`"
output: github_document
---

Man piešķirtais EGV ir *atkusnis* jeb atkušņa (diena ar pozitīvu vidējo temperatūru pēc dienas ar negatīvu minimālo temperatūru; ja vienā dienā ir pozitīva vidējā un negatīva minimālā, tā tiek pieskaitīta atkusnim) dienu skaits, vidēji gadā. 

Kopumā uzdevumu saprotu šādi:
1. Veikt nepieciešamos aprēķinus GEE pārlūkā;
2. Nodrošināt sakritību ar referenci;
3. Tikt galā ar tukšumiem rastrā;
4. Mikstināt oriģinālo pikseļu robežas;
5. Veikt rastra centrēšanu un mērogošanu (pārveidot z-scores).


# Pirmais uzdevums

Pirmā uzdevuma daļa ir paredzēta izpildei Google Earth Engine pārlūkā, izmantojot JavaScript valodu. Komandrindas ir pieejamas [šeit](https://code.earthengine.google.com/6f1962047686975c751ea086498c4356). Tālāk tiek parādīts kods atlikušajai sadaļai, kas pildīta R valodā.


# Otrais uzdevums

## Nepieciešamās pakotnes

Lejupielādējam visas nepieciešamās pakotnes.

```{r, pakotnes, warning = FALSE, message = FALSE}
if (!require("here")) install.packages("here"); library(here)
if (!require("terra")) install.packages("terra"); library(terra)
if (!require("whitebox")) install.packages("whitebox"); library(whitebox)
```

## Datu ielāde un atbilstība referencei

Lejupielādējam atkušņa rastru no Google Drive (to izdarīju manuāli), kā arī referenču rastru. Pārbaudām, vai sakrīt koordinātu sistēmas — sakrīt.

```{r, data, warning = FALSE, message = FALSE}
reference_100m <- rast(here("3uzd", "Data", "references_zenodo", "rastrs", "LV100m_10km.tif"))
crs(reference_100m) #"LKS-92 / Latvia TM\"

atkusnis_GEE <- rast(here("11uzd", "Data", "average_thaw_days_2016_2024.tif"))
crs(atkusnis_GEE) #"LKS-92 / Latvia TM\"
```


Ar funkciju `resample()` nodrošinām atkušņa rastra atbilstību references rastram.

```{r, atbilstiba_referencei, warning = FALSE, message = FALSE}
atkusnis_resample <- resample(atkusnis_GEE, 
                              reference_100m, 
                              method = "bilinear", 
                              filename = here("11uzd", "Output", "atkusnis.tif"), 
                              overwrite = TRUE) # sakritībai
```


# Trešais uzdevums

Paskatoties uz iegūto rastru, redzu, ka tajā gar jūru ir palikuši tukšumi. Tukšumi pie jūras rodas datu maskēšanas dēļ, jo ERA5-Land datu komplekts satur tikai sauszemes datus. Pikseļi ūdens objektiem, piemēram, Baltijas jūrai, tiek aizpildīti ar `NA` vērtībām, jo dati tiem netiek nodrošināti. Tā kā rastra izšķirtspēja ir 100 m, šie tukšumi ir ļoti redzami.

Pieeju šīs problēmas risināšanai paņēmu no Betijas koda, bet, lai saglabātu savu ieguldījumu, cenšos to izskaidrot.


No sākuma tiek aprēķināts attālums no katra NA pikseļa līdz tuvākajam pikselim ar vērtību, lai noteiktu spraugu lielumu rastra datos.

```{r, tuksumi, warning = FALSE, message = FALSE}
tuksumi <- is.na(atkusnis_resample) & !is.na(reference_100m)
tuksumi_count <- global(tuksumi, fun="sum", na.rm=TRUE)
tuksumi_count

aizpilditie <- ifel(!tuksumi, 1, NA)
platums <- distance(aizpilditie)
plot(platums, main = "Attālums līdz tuvākajai ne-NA vērtībai")
max_attalums <- terra::global(platums, fun = "max", na.rm = TRUE)
print(max_attalums) # lielākais platums ir 3551
```

Tā kā iegūtais skaits sakrita, secināju, ka tas patiešām ir ERA5-Land datu nodrošinājuma problēma un nav atkarīgs no mūsu aprēķiniem.

Problēmu risināšanai tika izmantota funkcija `wbt_fill_missing_data()` no jau daudzos aprakstos pieminētās pakotnes `whitebox`. Tā izmanto svērto attāluma pieeju, lai aprēķinātu vērtības tukšajām šūnām, balstoties uz to ne-tukšajām kaimiņšūnām. Katram tukšajam pikselim tiek meklēti derīgie kaimiņi noteiktā radiusa zonā, aprēķināts katra kaimiņa svars atkarībā no attāluma (tuvākie kaimiņi iegūst lielāku svaru) un pēc tam pikselim piešķirta svaroto kaimiņu vidējā vērtība, tādējādi aizpildot tukšumus. Arguments `filter` nosaka zonu radiusu rastra pikseļos.

Betija izmantoja vērtību 72. Lai iegūtu šo vērtību, tika ņemts iepriekšējā koda blokā aprēķinātais attālums metros, un, ņemot vērā rastra izšķirtspēju, tas tika dalīts ar 100 un reizināts ar 2. Reizināšana nepieciešama tāpēc, ka filtrs darbojas no centra pikseļa uz malas, tāpēc, lai segtu visu attālumu līdz kaimiņiem abās pusēs, 36 pikseļus jāreizina ar 2. 

Bet tā kā, izmantojot augstāk sniegtās komandas, es vēlreiz pārbaudīju tukšumu klātbūtni, un nelielā daļā no tiem tomēr palika, es savā versijā liku vērtību 110, jo tikai ar to izdevās pilnībā novērst tukšumus.


```{r, tuksumu_aizpildisana, warning = FALSE, message = FALSE}
wbt_fill_missing_data(
  i = here("11uzd", "Data", "atkusnis.tif"),
  output = here("11uzd", "Output", "atkusnis_filled.tif"),
  filter = 110, # platumu aprēķina rezultāts    
  weight = 1,
  no_edges = FALSE # lai notiktu ekstrapolācija gar malām
)

result <- rast(here("11uzd", "Output", "atkusnis_filled.tif"))
```


# Ceturtais uzdevums

Lai padarītu oriģinālo pikseļu “mālas” mazāk redzamas, var izmantot funkciju `focal(.., fun = "mean")`. Tā veic “pārvietojamā loga” aprēķinu rastrā, pārvietojot noteikta izmēra kvadrātu (parametrs w) pāri katram rastra pikselim. Katram logam tiek aprēķināta statistika visiem logā esošajiem pikseļiem, un iegūtā vērtība tiek piešķirta loga centrālajam pikselim jaunā rastrā. Kvadrāta izmērs nosaka, cik gluds būs rezultāts. Es izvēlējos vērtību 81, jo, apskatot dažādus variantus, šis šķita vispiemērotākais, taču piekrītu Betijai, ka šeit ir jādefinē kopīga pieeja.


```{r, pikselu_malu_izlidzinasana, warning = FALSE, message = FALSE}
smooth_atkusnis <- focal(result, w=81, fun = "mean") # Izmēģināju dažādus varinatus, no visiem, šī w vērība man partika visvairāk.
plot(smooth_atkusnis)
```

Tāda veida tika iegūts rastrs ar izlīdzinātām vērtībām un aizpildītiem tukšumiem. To tagad ir jāapgriež, lai izvairītos no vērtībām ārpus Latvijas teritorijas.

```{r, mask, warning = FALSE, message = FALSE}
dir.create(here("11uzd", "EGV"))

atkusnis_raw <- mask(smooth_atkusnis, reference_100m, filename = here("11uzd", "EGV", "Climate_ThawDays_cell_RAW.tif"), overwrite=TRUE)
```


# Piektais uzdevums

Tagad rastru vajag pārvērst z-scores. To ir ērti izdarīt ar `terra::scale`.

```{r, scale, warning = FALSE, message = FALSE}
atkusnis_merogots <- terra::scale(atkusnis_raw, center = TRUE, scale = TRUE)
writeRaster(atkusnis_merogots, filename = here("11uzd", "EGV", "Climate_ThawDays_cell_scaled.tif"), overwrite=TRUE)
```










