---
title: "Septitais uzdevums: zonālā statistika"
author: "Jekaterīna Butkeviča"
date: "`r format(Sys.Date(), '%Y. gads %d. %B')`"
output: github_document
---
## Pakotnes

```{r, pakotnes, warning = FALSE, message = FALSE}
if (!require("here")) install.packages("here"); library(here)
if (!require("curl")) install.packages("curl"); library(curl)
if (!require("sfarrow")) install.packages("sfarrow"); library(sfarrow)
if (!require("dplyr")) install.packages("dplyr"); library(dplyr)
if (!require("terra")) install.packages("terra"); library(terra)
if (!require("sf")) install.packages("sf"); library(sf)
if (!require("exactextractr")) install.packages("exactextractr"); library(exactextractr)
if (!require("microbenchmark")) install.packages("microbenchmark"); library(microbenchmark)
if (!require("ggplot2")) install.packages("ggplot2"); library(ggplot2)

```


# Pirmais uzdevums
Izmantojiet {exactextractr}, lai 500 m buferzonās ap [projekta *Zenodo* repozitorijā](https://zenodo.org/communities/hiqbiodiv/records?q=&l=list&p=1&s=10&sort=newest) pieejamo 100 m šūnu centriem (`pts100_sauszeme.parquet`), kuri atrodas piektajā uzdevumā izvēlētajās kartes lapās, aprēķinātu sestā uzdevuma ceturtajā apakšpunktā izveidotā rastra katras klases platības īpatsvaru. No aprēķinu rezultātiem sagatavojiet rastra slāņus, kas atbilst [projekta *Zenodo* repozitorijā](https://zenodo.org/communities/hiqbiodiv/records?q=&l=list&p=1&s=10&sort=newest) dotajam 100 m rastram (`LV100m_10km.tif`).

## Datu sagatavošana pirmajam uzdevumam

Šis fails man iepriekš nebija lejupielādēts. Lejupielādējam *šūnu centru references failu*, izdzēšam lieko un ielasām lejupielādēto failu.

```{r, sunu100centri, warning = FALSE, message = FALSE}
ref_dir <- here("7uzd","Data")
dir.create(ref_dir, recursive = TRUE)

ref100SunuCenri_url <- "https://zenodo.org/records/14277114/files/pts100_sauzeme.parquet?download=1"
ref100SunuCenri_cels <- file.path(ref_dir, "pts100_sauszeme.parquet")

con_in <- curl(ref100SunuCenri_url, open = "rb") # Atver savienojumu ar tīmekļa failu
con_out <- file(ref100SunuCenri_cels, open = "wb") # izveido savienojumu ar failu, lai to varētu rakstīt binārā režīmā

writeBin(readBin(con_in, what = "raw", n = 1e8), con_out) # Lejupielādē un saglabā bināro saturu

# Aizvert savienojumus
close(con_in)
close(con_out)

# Izdzest nevajadzigo 
rm(con_in, con_out, ref100SunuCenri_url)

# Ielasīt failu
Sunu100Centri <- st_read_parquet(ref100SunuCenri_cels)
```


Ielasām *100 metru references rastru*.
```{r, sunas100, warning = FALSE, message = FALSE}
Sunas100 <- rast(here("3uzd", "Data", "references_zenodo", "rastrs", "LV100m_10km.tif"))
```


Ielasījām karšu lapas, kuras izvēlējāmies piektajam uzdevumam. Apvienojām tās un izdzēsām lieko. 

```{r, karsuLapas, warning = FALSE, message = FALSE}
lapa3334 <- st_read_parquet(here("5uzd", "Output", "kartes_lapas", "lapa3334.parquet"))
lapa3343 <- st_read_parquet(here("5uzd", "Output", "kartes_lapas", "lapa3343.parquet"))
lapa4312 <- st_read_parquet(here("5uzd", "Output", "kartes_lapas", "lapa4312.parquet"))
lapa4321 <- st_read_parquet(here("5uzd", "Output", "kartes_lapas", "lapa4321.parquet"))
lapas_kopa <- bind_rows(lapa3334, lapa3343, lapa4312, lapa4321) # apvienot vienā objektā

rm(lapa3334, lapa3343, lapa4312, lapa4321)
```


Importējam rastru, kas sagatavots 6. uzdevuma 4. apakšuzdevumā.
```{r, apvienotaisRastrs, warning = FALSE, message = FALSE}
uzd6_rastrs <- rast(here("6uzd", "Output", "rastri", "savienoti_rastri.tif"))
```




## Risinājums

Vispirms apgriežam references slāņus interesējošajai teritorijai. Iekļauju arī koordinātu sistēmas pārbaudi, jo neatceros, kāda tā bija katram slānim.

```{r, referencu_apgriesana, warning = FALSE, message = FALSE}
st_crs(Sunu100Centri) == st_crs(lapas_kopa)
Sunu100Centri_apgriezts <- st_intersection(Sunu100Centri, lapas_kopa) # atstāt tikai punktus no vajadzīgas teritorijas
Sunas100_apgriezts <- crop(Sunas100, lapas_kopa) # apgriezt referenci tikai vajadzīgai teritorijai

```


Veidojam 500 metru buferzonu ap šūnu centriem.

```{r, buffer_500, warning = FALSE, message = FALSE}
Sunu100Centri_buffer <- st_buffer(Sunu100Centri_apgriezts, dist = 500) # 500 metru buferis ap punktiem

```


Aprēķinām lauku platību īpatsvaru. Funkcija `exact_extract()` ņem vērā arī šūnas, kas pārklājas ar zonu tikai daļēji. Tā aprēķina, kāda šūnas daļa ietilpst attiecīgajā zonā. Mainīgais `id` kalpo kā identifikators, lai vēlāk varētu datus savienot ar references slāni.

```{r, klasu_ipatsvars, results='hide', warning = FALSE, message = FALSE}
ipatsvari_500buff <- exact_extract(uzd6_rastrs, 
                                     Sunu100Centri_buffer, 
                                     fun = "frac",
                                     append_cols = "id") # pievieno katram rezultātam arī atbilstošo poligona ID no Sunu100Centri_buffer


```


Savienoju ar references slāni un noņēmu nevajadzīgās kolonnas.
```{r, savienot_ar_referenci1, warning = FALSE, message = FALSE}
# Savienot ar references slāni
ipatsvari_500buff <- left_join(Sunu100Centri_buffer, 
                               ipatsvari_500buff, 
                               by = "id")

ipatsvari_500buff <- ipatsvari_500buff[,-c(1:10)] # Noņemt nevajadzīgas kolonnas

```



Veicu rezultātu rastrēšanu.

```{r, rezRastrizesana_1, warning = FALSE, message = FALSE}
klasuKol_nosaukumi <- names(ipatsvari_500buff)[startsWith(names(ipatsvari_500buff), "frac_")]

rez_dir <- here("7uzd","Output", "Pirmais_apaksuzd")
dir.create(rez_dir, recursive = TRUE)


for (klase in klasuKol_nosaukumi) {
  try({
    # Rasterizācija
    rastrs <- rasterize(ipatsvari_500buff, 
                        Sunas100_apgriezts, 
                        field = klase, 
                        fun = "mean")
    
    # Faila nosaukums un saglabāšana
    faila_nosaukums <- file.path(rez_dir, paste0(klase, "_ipatsvars500suna.tif"))
    writeRaster(rastrs, faila_nosaukums, overwrite = TRUE)
    
    message("Saglabāts: ", faila_nosaukums)
  }, silent = TRUE)
}

```


# Otrais uzdevums
Brīvi izvēlaties desmit blakus esošus 1km kvadrātus, kas atrodas trešajā uzdevumā ar Lauku atbalsta dienesta datiem aptvertajā teritorijā. Izmantojiet projekta Zenodo repozitorijā dotos 300 m un 100 m tīklu centrus, kas atrodas izvēlētajos kvadrātos. Aprēķiniet 3 km buferzonas ap ik centru. Veiciet zonālās statistikas aprēķinus lauka bloku īpatsvaram buferzonā (no tās kopējās platības), mērogojot aprēķiniem nepieciešamo laiku (desmit atkārtojumos): (...)


## Datu sagatavošana otrajam uzdevumam
```{r, dati_2uzd, warning = FALSE, message = FALSE}
# 1 km kvadrāti
tikls1km <- st_read_parquet(here("3uzd", "Data", "references_zenodo", "vektors", "tikls1km_sauzeme.parquet"))

# 300 metru sunu centri
Sunu300Centri <- st_read_parquet(here("3uzd", "Data", "references_zenodo", "vektors", "pts300_sauzeme.parquet"))


## LAD dati
# LAD 10 metru šūnas
LAD_10metri <- rast(here("3uzd", "Output", "TIFF", "LAD_centra_10m.tif"))

# LAD 100 metru šūnas
LAD_100metri  <- rast(here("3uzd", "Output", "TIFF", "LAD_centra_100m_plavu_binars.tif"))

```


## Kvadrātu atlase

Lai atlasītu kvadrātus, vispirms apskatīju attiecīgo slāni QGIS programmā. Izvēlēto kvadrātu identifikatorus pārkopēju no atribūtu tabulas un izveidoju atsevišķu vektoru ar tiem. Balstoties uz šiem identifikatoriem, veicu vajadzīgo kvadrātu atlasi.

```{r, kvadrati, warning = FALSE, message = FALSE}
# Saglabājam kvadrātu ID atsevišķa vektorā
string_ID1km <- c("1kmX467Y279", "1kmX467Y278", "1kmX467Y277", 
                  "1kmX468Y279", "1kmX468Y278", "1kmX468Y277",
                  "1kmX469Y279", "1kmX469Y278", "1kmX469Y277",
                  "1kmX470Y279")

#Atlase
kvadrati <- tikls1km %>% filter(ID1km %in% string_ID1km)
```


Apgriežu referenču slāni. Funkcija `crop()` apgriež rastru precīzi taisnstūra formā (bounding box), kas aptver visus norādītos mainīgā `kvadrati` objektus.

```{r reference_crop, message=FALSE, warning=FALSE}
Sunas100_apgriezts <- crop(Sunas100, kvadrati)
```

Tālāk aprēķinu 3 km buferzonas ap šūnu centriem. Arguments `dist =` attālumam izmanto tās pašas mērvienības, kādās ir objekta `Sunu300Centri_apgriezts` koordinātu sistēmas vienības. LKS92 / Latvia TM (EPSG:3059) nozīmē, ka mērvienības ir metri, tāpēc `dist = 3000` atbilst 3000 metriem jeb 3 kilometriem.

```{r, buffer_3km, warning = FALSE, message = FALSE}
# 100m šūnas
Sunu100Centri_apgriezts2 <- st_intersection(Sunu100Centri, kvadrati)
Sunu100Centri_buffer2 <- st_buffer(Sunu100Centri_apgriezts2, dist = 3000)

# 300m šūnas
Sunu300Centri_apgriezts <- st_intersection(Sunu300Centri, kvadrati)
Sunu300Centri_buffer2 <- st_buffer(Sunu300Centri_apgriezts, dist = 3000)
```



## 2.1 apakšuzdevums

(...) ik 100 m tīkla centram, kā aprakstāmo rastru izmantojot iepriekšējos uzdevumos sagatavoto lauku klātbūtni 10 m šūnā;



Veicu laika mērīšanu, rezultātu saglabāju atsevišķā objektā.
```{r, microb_2_1, warning = FALSE, results='hide', message = FALSE}
laiks_2_1 <- microbenchmark(exact_extract(
  LAD_10metri, 
  Sunu100Centri_buffer2, 
  fun = "frac"), times = 10)
```


Zonālā statistika tiek aprēķināta, izmantojot funkciju `exact_extract()`, un rezultāts tiek apvienots ar buferzonu ģeometriju.

```{r, zonala_stat_un_savienosana_2_1, warning = FALSE, message = FALSE}
uzd_2_1 <- exact_extract(LAD_10metri, Sunu100Centri_buffer2, fun = "frac", append_cols = "id")

# īpatsvars 
ipatsvars_2_1 <- left_join(Sunu100Centri_buffer2, uzd_2_1, by = "id") # savienot

```


Ar funkciju `rasterize()` tiek izveidots rastrs, kurā katra šūna satur vidējo LAD īpatsvaru `(frac_1)`, pamatojoties uz zonālās statistikas rezultātiem

```{r, rastrs_2_1, warning = FALSE, message = FALSE}
uzd_2_1_rastr <- rasterize(ipatsvars_2_1, Sunas100_apgriezts, 
                           field = "frac_1", 
                           fun = "mean")
```

Veicu rezultātu saglabāšanu.

```{r, svae_2_1, warning = FALSE, message = FALSE}
dir <- here("7uzd", "Output", "Otrais_uzd", "Pirmais_apaksuzd")
dir.create(dir, recursive = TRUE)
writeRaster(uzd_2_1_rastr, 
            filename = file.path(dir, "uzd_2_1_LAD_ipatsvars.tif"), 
            overwrite = TRUE)
```


## 2.2 apakšuzdevums

(...) ik 100 m tīkla centram, kā aprakstāmo rastru izmantojot iepriekšējos uzdevumos sagatavoto lauku īpatsvaru 100 m šūnā;


Veicu laika mērījumu.
```{r, mikrob_2_2, warning = FALSE, results='hide', message = FALSE}
laiks_2_2 <- microbenchmark(exact_extract(
  LAD_100metri, 
  Sunu100Centri_buffer2, 
  fun = "frac"), times = 10)
```


Zonālā statistika.
```{r, zonala_stat_un_savienosana_2_2, warning = FALSE, message = FALSE}
uzd_2_2 <- exact_extract(LAD_100metri, 
                         Sunu100Centri_buffer2, 
                         fun = "frac", append_cols = "id")


ipatsvars_2_2 <- left_join(Sunu100Centri_buffer2, uzd_2_2, by = "id")
```


Veidoju rastru.
```{r, rastrs_2_2, warning = FALSE, message = FALSE}
uzd_2_2_rast <- rasterize(ipatsvars_2_2, 
                          Sunas100_apgriezts, 
                          field = "frac_1", fun = "mean")
```


Rezultātus saglabāju.
```{r, save_2_2, warning = FALSE, message = FALSE}
dir <- here("7uzd", "Output", "Otrais_uzd", "Otrais_apaksuzd")
dir.create(dir, recursive = TRUE)
writeRaster(uzd_2_2_rast, 
            filename = file.path(dir, "uzd_2_2_LAD_ipatsvars.tif"), 
            overwrite = TRUE)
```


## 2.3 apakšuzdevums

(...) ik 300 m tīkla centram, kā aprakstāmo rastru izmantojot iepriekšējos uzdevumos sagatavoto lauku klātbūtni 10 m šūnā, savienojiet iegūtos rezultātus ar 100 m tīklu, izmantojot kopīgos identifikatorus;


Veicu laika mērījumu.
```{r, mikrob_2_3, warning = FALSE, results='hide', message = FALSE}
laiks_2_3 <- microbenchmark(exact_extract(
  LAD_10metri, 
  Sunu300Centri_buffer2, 
  fun = "frac"), times = 10)
```


Zonālā statistika.
```{r, zonala_stat_un_savienosana_2_3, warning = FALSE, message = FALSE}
uzd_2_3 <- exact_extract(
  LAD_10metri, 
  Sunu300Centri_buffer2, 
  fun = "frac", append_cols = "rinda300")

ipatsvars_2_3 <- left_join(Sunu300Centri_buffer2, uzd_2_3, by = "rinda300") #savienot
```


Veidoju rastru.
```{r, rastrs_2_3, warning = FALSE, message = FALSE}
uzd_2_3_rastrs <- rasterize(ipatsvars_2_3, 
                            Sunas100_apgriezts, 
                            field = "frac_1", fun = "mean")

```


Rezultātus saglabāju.
```{r, save_2_3, warning = FALSE, message = FALSE}
dir <- here("7uzd", "Output", "Otrais_uzd", "Trešais_apaksuzd")
dir.create(dir, recursive = TRUE)

writeRaster(uzd_2_3_rastrs, 
            filename = file.path(dir, "uzd_2_3_LAD_ipatsvars.tif"), 
            overwrite = TRUE)
```



## 2.4 apakšuzdevums

(...) ik 300 m tīkla centram, kā aprakstāmo rastru izmantojot iepriekšējos uzdevumos sagatavoto lauku īpatsvaru 100 m šūnā, savienojiet iegūtos rezultātus ar 100 m tīklu, izmantojot kopīgos identifikatorus.


Veicu laika mērījumu.
```{r, mikrob_2_4, warning = FALSE, results='hide', message = FALSE}
laiks_2_4 <- microbenchmark(exact_extract(
  LAD_100metri, 
  Sunu300Centri_buffer2, 
  fun = "frac"), times = 10)
```

Zonālā statistika.
```{r, zonala_stat_un_savienosana_2_4, warning = FALSE, message = FALSE}
uzd_2_4 <- exact_extract(LAD_100metri, Sunu300Centri_buffer2, fun = "frac", append_cols = "rinda300")

ipatsvars_2_4 <- left_join(Sunu300Centri_buffer2, uzd_2_4, by = "rinda300")
```



Veidoju rastru.
```{r, rastrs_2_4, warning = FALSE, message = FALSE}
uzd_2_4_rast <- rasterize(ipatsvars_2_4, 
                          Sunas100_apgriezts, 
                          field = "frac_1", fun = "mean")
```


Rezultātus saglabāju.
```{r, save_2_4, warning = FALSE, message = FALSE}
dir <- here("7uzd", "Output", "Otrais_uzd", "Ceturtais_apaksuzd")
dir.create(dir, recursive = TRUE)

writeRaster(uzd_2_4_rast, 
            filename = file.path(dir, "uzd_2_4_LAD_ipatsvars.tif"), 
            overwrite = TRUE)
```


# Atbildes uz jautājumiem

## Kāds ir aprēķiniem nepieciešamais laiks katrā no četriem variantiem? 

Izpildes laiku salīdzinājums. Veidoju datu rāmi ar `microbenchmark()` funkcijas rezultātiem.

```{r, laiks_df, warning = FALSE, message = FALSE}
laiki_df <- bind_rows(
  as.data.frame(laiks_2_1) %>% mutate(uzdevums = "2.1.", tīkls = "100 m", rastrs = "10 m"),
  as.data.frame(laiks_2_2) %>% mutate(uzdevums = "2.2.", tīkls = "100 m", rastrs = "100 m"),
  as.data.frame(laiks_2_3) %>% mutate(uzdevums = "2.3.", tīkls = "300 m", rastrs = "10 m"),
  as.data.frame(laiks_2_4) %>% mutate(uzdevums = "2.4.", tīkls = "300 m", rastrs = "100 m")
)

```

Vizualizēju

```{r, laiks_viz, warning = FALSE, message = FALSE}
ggplot(laiki_df, aes(x = uzdevums, y = time / 1e9)) +
  geom_boxplot() +
  labs(
    title = "Zonālās statistikas izpildes laiks",
    x = "Uzdevums", y = "Laiks (sekundēs)",
    caption = "2.1. – tīkls: 100m, rastrs: 10m\n2.2. – tīkls: 100m, rastrs: 100m\n2.3. – tīkls: 300m, rastrs: 10m\n2.4. – tīkls: 300m, rastrs: 100m"
  ) +
  theme_minimal()
```

Un varam aprēķināt arī vidējo izpildes laiku:
```{r, mean_time, warning = FALSE, message = FALSE}
vid_laiks_2_1 <- mean(laiks_2_1$time) / 1e9 #pārverst par sekundēm
vid_laiks_2_2 <- mean(laiks_2_2$time) / 1e9
vid_laiks_2_3 <- mean(laiks_2_3$time) / 1e9
vid_laiks_2_4 <- mean(laiks_2_4$time) / 1e9

print(vid_laiks_2_1)
print(vid_laiks_2_2)
print(vid_laiks_2_3)
print(vid_laiks_2_4)
```


Apskatot dažādu pieeju izpildes laika salīdzinājumu, var secināt, ka gan tīkla, gan rastra izšķirtspēja ietekmē izpildes laiku.

Aprēķinu vidējais izpildes laiks (sekundēs) katrā variantā ir:

| Uzdevums | Tīkls   | Rastra izšķirtspēja | Vidējais laiks (sek) |
|----------|---------|---------------------|----------------------|
| 2.1      | 100 m   | 10 m                | 13.39                |
| 2.2      | 100 m   | 100 m               | 0.94                 |
| 2.3      | 300 m   | 10 m                | 1.80                 |
| 2.4      | 300 m   | 100 m               | 0.14                 |

Redzams, ka aprēķini ar 10 m rastru prasa ievērojami ilgāku laiku nekā ar 100 m rastru, īpaši, ja tīkls ir blīvāks (100 m centri).


## Kādas tendences ir saskatāmas?

- Izpildes laiks ir lielāks, ja tiek izmantots rastrs ar augstāku izšķirtspēju (10 m) salīdzinājumā ar (100 m).
- Blīvāks tīkls (100 m centri) palielina aprēķinu laiku, jo tiek apstrādāts vairāk punktu.
- Lielākais laiks ir uzdevumā 2.1 (100 m tīkls, 10 m rastrs), bet visīsākais — 2.4 (300 m tīkls, 100 m rastrs).

Kopumā var novērot tendenci, ka, palielinot tīkla vai rastra izšķirtspēju, pagarinās aprēķiniem nepieciešamais laiks.

Vizuāli apskatot izveidotos rastrus (QGIS), es nenovēroju izteiktas atšķirības rezultātā. Tātad, manuprāt, pieeja ar 300 metru tīklu un 100 metru rastru ir piemērota izmantošanai resursu taupīšanas nolūkiem.


## Kādas ir novērotās lauku platības īpatsvara atšķirības?

Salīdzinot platības īpatsvarus, aprēķinātus ar 10 m un 100 m rastriem, vidējās atšķirības (`diff = frac_10m - frac_100m`) ir šādas:

```{r, 2_1un_2_2, warning = FALSE, message = FALSE}
# Salīdzinājums 2.1 un 2.2 (100 m centri ar 10m un 100m LAD)
ipatsvars_2_1_2 <- uzd_2_1 %>%
  rename(frac_10m = frac_1) %>%
  left_join(uzd_2_2 %>% rename(frac_100m = frac_1), by = "id") %>%
  mutate(diff = frac_10m - frac_100m)

summary(ipatsvars_2_1_2$diff)
boxplot(ipatsvars_2_1_2$diff, main = "Atšķirības 10m vs 100m LAD (100m centri)")
```

Un

```{r, 2_3un_2_4, warning = FALSE, message = FALSE}
# Salīdzinājums 2.3 un 2.4 (300 m centri ar 10m un 100m LAD)
ipatsvars_2_3_4 <- uzd_2_3 %>%
  rename(frac_10m = frac_1) %>%
  left_join(uzd_2_4 %>% rename(frac_100m = frac_1), by = "rinda300") %>%
  mutate(diff = frac_10m - frac_100m)

summary(ipatsvars_2_3_4$diff)
boxplot(ipatsvars_2_3_4$diff, main = "Atšķirības 10m vs 100m LAD (300m centri)")

```

Atšķirības ir nelielas, nedaudz zem nulles, kas nozīmē, ka 10 m rastrā īpatsvars mēdz būt mazliet lielāks nekā 100 m rastrā.


## Kādas ir maksimālās teorētiski sagaidāmās atšķirības?

Es nezinu kā novērtēt maksimālas *teoretiski* sagaidāmas atšķirības.

Maksimālās absolūtās atšķirības starp platības īpatsvariem:

```{r, max_diff, warning = FALSE, message = FALSE}
max(abs(ipatsvars_2_1_2$diff), na.rm = TRUE)  # 100 m centri
max(abs(ipatsvars_2_3_4$diff), na.rm = TRUE)  # 300 m centri
```

Tas norāda, ka maksimālā atšķirība starp 10 m un 100 m rastra aprēķiniem nepārsniedz aptuveni 6.5% no teritorijas platības.








